最高法院刑事裁定　　　　　　　　　 110年度台抗字第1643號
抗　告　人　郭柏宏



上列抗告人因違反毒品危害防制條例案件，不服臺灣高等法院中
華民國110年8月12日駁回聲請再審之裁定（110年度聲再字第341
號），提起抗告，本院裁定如下：
    主  文
抗告駁回。
    理  由
一、本件抗告人郭柏宏因違反毒品危害防制條件案件，經臺灣高
    等法院104 年度上訴字第3159號判決處刑，未經上訴而確定
    （下稱原確定判決）。抗告人對原確定判決聲請再審，其聲
    請意旨略以：㈠原確定判決事實欄六載認抗告人犯持有第二
    級毒品純質淨重20公克以上罪部分，警方所循線查獲上游藥
    頭即綽號「馬桶」之陳彥儒，其查獲地址新北市○○區○○
    街00巷00號0樓及0樓，即是抗告人被查獲時所提供，警方還
    先押送抗告人至上開地址查看並確認無誤，嗣警方欲前往查
    緝陳彥儒前，亦有提訊抗告人及提供上開處所之照片供抗告
    人簽名確認。陳彥儒雖因警方於查緝時不慎墜樓身亡，而警
    方既因抗告人提供線索查緝到陳彥儒及毒品，即應依毒品危
    害防制條例第17條第1項規定，減輕或免除其刑，然原確定
    判決未詳加審認上開事實，亦未傳喚相關員警，顯有應調查
    之證據未予調查之違誤。㈡抗告人於民國110年3月16日曾向
    監察院陳情本案，嗣監察院函請法務部暨轉呈最高檢察署辦
    理，經最高檢察署函覆，說明本案並非判決確定之案件，因
    此不合非常上訴之要件，無法辦理等情，是以本案尚未判決
    確定，應立即恢復審理，此為最高檢察署事後詳加審查而發
    現，應屬新事實、新證據，爰請准予開始再審云云。
二、原裁定略以：
  ㈠刑事訴訟法第420條第1項第6 款規定：「發現新事實或新證
    據，單獨或與先前之證據綜合判斷，足認受有罪判決之人應
    受無罪、免訴、免刑或輕於原判決所認罪名之判決」得聲請
    再審，所謂「輕於原判決所認罪名」，係指與原判決所認之
    罪名比較，其法定刑較輕之相異罪名而言，至於同一罪名之
    有無加減刑罰原因，僅足以影響科刑之範圍，惟其罪質並無
    改變，即與罪名是否相異無關，自不得據為聲請再審之原因
    ；又所謂「應受免刑」之判決，指「必要及絕對」免除其刑
    之規定而言，如屬「任意或相對」免除其刑之規定者，則不
    在此列。是以毒品危害防制條例第17條第1 項之減輕或免除
    其刑之寬典，如何選擇，法院有裁量之權，與必免除其刑者
    有異，尚不得據為聲請再審之原因。
  ㈡原確定判決就聲請意旨㈠部分，已引用卷內之證據，詳予說
    明抗告人於警詢時雖供稱其就原確定判決事實欄六、㈠所載
    之毒品來源為綽號「馬桶」之陳彥儒，惟經查陳彥儒為另案
    毒品案件之通緝犯，新北市政府警察局中和第一分局於 103
    年3月17日下午3時許循線至新北市○○區○○街00巷00號0
    樓及0 樓查緝時，陳彥儒因破窗逃逸不慎墜樓，在未經檢察
    官訊問，即不幸於同年月20日死亡，致無法確認陳彥儒有無
    販賣毒品予抗告人之事實，而未能查獲其毒品上游等情明確
    ，足見抗告人雖供出陳彥儒為其上游，惟警方尚無因而「破
    獲」之事實，並無從適用毒品危害防制條例第17條第1 項等
    旨（見原確定判決第28頁），核無不當，聲請意旨就原確定
    判決已為審酌論斷之事項，再次爭執，自難認係足以動搖原
    確定判決認定事實之新事實、新證據；且依照上述說明，同
    一罪名之有無加減刑罰之原因者，僅足影響科刑範圍而罪質
    不變，與「罪名」無關，自不得據以聲請再審，故是否符合
    上開減輕其刑規定，並不屬於刑事訴訟法第420條第1 項第6
    款所指罪名之範圍。
  ㈢再者，觀諸抗告人所提上述最高檢察署函覆內容，係說明最
    高檢察署之「函文」並非刑事確定判決，不得作為提起非常
    上訴之對象，而不是指本案並非判決確定之案件，且上開函
    文與本案之犯罪事實有無之判斷毫無關聯，顯非具體足以影
    響判決結果之新事實、新證據，與刑事訴訟法第420條第1項
    第6 款之要件不符，抗告人聲請意旨㈡，亦有誤會等語。經
    核並無違誤。
三、抗告意旨仍執與聲請意旨相同之說詞，指摘原裁定違誤，核
    係就原裁定已經說明之事項，徒憑己意再事爭執，其抗告為
    無理由，應予駁回。
據上論結，應依刑事訴訟法第412條，裁定如主文。
中    華    民    國   110    年    10    月    20    日
                  刑事第五庭審判長法  官  吳  信  銘  
                                  法  官  何  菁  莪  
                                  法  官  梁  宏  哲  
                                  法  官  沈  揚  仁  
                                  法  官  蔡  廣  昇  
本件正本證明與原本無異
                                  書記官
中    華    民    國   110    年    10    月    26    日